最高法院民事判決　　　　　　　　　　109年度台上字第3253號
上　訴　人　世紀精控有限公司
 
法定代理人　王元昌
訴訟代理人　李庭綺律師
被 上訴 人　國家中山科學研究院
 
法定代理人　張忠誠
訴訟代理人　邱國旺律師
上列當事人間請求損害賠償事件，上訴人對於中華民國 108年12
月17日臺灣高等法院第二審判決（ 108年度上字第41號），提起
上訴，本院判決如下：
    主  文
原判決廢棄，發回臺灣高等法院。
    理  由
一、本件上訴人上訴後，被上訴人法定代理人變更為張忠誠，茲
    由其具狀聲明承受為被上訴人法定代理人續行訴訟，核無不
    合，先予敘明。
二、上訴人主張：兩造於民國 104年11月25日簽訂財物採購契約
    （契約編號YB05012P035PE-CS，下稱系爭契約），由被上訴
    人向伊採購通信機櫃，約定價金共新臺幣（下同） 327萬元
    （不含營業稅，下同），履約保證金為16萬3,500元，分2批
    交貨，第1批4套通信機櫃（價金109萬元）於105年2 月23日
    以前1次交貨，第2批8套通信機櫃（價金218萬元）於接獲被
    上訴人通知之次日起180日曆天內1次交貨。通信機櫃於交貨
    前須進行採購明細表所列「環試規格」即附件二「環境鑑定
    試驗規格（ EAT）」之試驗（下稱系爭試驗），被上訴人表
    示系爭試驗關於功能測試合格標準3.溫度循環（18小時）（
    下稱溫度循環標準）之試驗中測試，係指於環境溫度60℃，
    啟動致冷模組及假熱源15分鐘後，機櫃中心溫度必須降至20
    ℃±1℃ ；嗣後改稱降至40℃，均屬全世界無任何廠商可達
    到之標準，系爭契約以此不能之給付為標的而為無效，伊因
    而受有第1批貨價金109萬元及修改試驗費90 萬元、第2批貨
    淨利損失65萬4,000 元之損害，被上訴人受領履約保證金為
    不當得利，亦應返還等情，爰依民法第247 條第1項、第179
    條之規定，求為命被上訴人給付280萬7,500元，及加計自起
    訴狀繕本送達翌日起算法定遲延利息之判決（上訴人逾上開
    聲明之請求，經第一審判決駁回後，未據聲明不服，不予贅
    述）。
三、被上訴人則以：第2批通信機櫃之契約以第1批通信機櫃驗收
    合格為生效要件，第1批通信機櫃未驗收通過，第2批通信機
    櫃之契約尚未生效。又溫度循環標準之試驗中測試，係指環
    境溫度60℃，啟動致冷模組及假熱源15分鐘後，機櫃中心溫
    度有降溫即可，系爭契約無以不能之給付為標的，伊依約受
    領履約保證金，非無法律上之原因等語，資為抗辯。
四、原審維持第一審所為上訴人敗訴之判決，駁回其上訴，無非
    以：兩造簽訂系爭契約，約定由被上訴人向上訴人採購通信
    機櫃，契約價金327萬元，履約保證金為16萬3,500元，上訴
    人分 2批交貨，第1批4套通信機櫃應於105年2月23日以前交
    付，第2批8套通信機櫃依被上訴人通知起算交付期限，未約
    定第2批通信機櫃之契約以第1批通信機櫃驗收通過為生效要
    件，難認第 2批通信機櫃之契約未生效。上訴人主張系爭契
    約係以不能之給付為標的，為被上訴人所否認，應由上訴人
    就此事實負舉證之責。依系爭契約第12條第 1項之約定，通
    信機櫃應依系爭試驗規格測試合格。觀諸系爭試驗之圖示，
    溫度循環（高低溫作業）之試驗規格為-10℃至60℃ ，採循
    環試驗法，每個循環 6小時，高、低溫各3小時，共3個循環
    ，依圖示之試驗輪廓執行，並於試驗前、中、後執行功能測
    試（於圖示以「*」符號表示試驗前、後功能測試及第 1、3
    循環高溫功能測試，第1個「*」符號表示試驗前功能測試，
    位於試驗輪廓環溫23℃位置，第 2、3個「*」符號表示試驗
    中第1、3循環高溫功能測試，位於試驗輪廓環溫60℃位置，
    第4個「*」符號表示試驗後功能測試，位於試驗輪廓環溫23
    ℃位置）。溫度循環標準規定「機箱中心溫度可降至 20℃±
    1℃ 」，應係指試驗前執行內容，於環溫23℃之測試環境，
    啟動致冷晶片模組與假熱源負載後須達到之檢測標準。關於
    試驗中環溫60℃之測試，未規定啟動致冷晶片模組與假熱源
    後，通信機櫃中心溫度須降溫至 20℃±1℃。又訴外人即被
    上訴人承辦人員方富民105年4月19日電子郵件內容，係要求
    上訴人依循契約規格，產出及提報可達成之最佳櫃內溫度（
    包括於室溫下與60℃下），並無要求須降至20℃±1℃ ，所
    提及會議中初步認定箱內40℃是勉強可接受之溫度上限等語
    ，僅係兩造就環溫60℃之測試須降溫程度提出意見討論，不
    能憑以認定試驗中環溫60℃測試之合格標準須降溫至40℃。
    況依廠驗/履約督導紀錄表內載，同年 7月4日、5日就第1批
    通信機櫃1號機為溫度循環第1循環高溫中功能測試，於環溫
    60℃之 3小時，高溫結束前15分鐘通信機櫃開啟致冷模組與
    假熱源，15分鐘後通信機櫃內溫度由50.5℃降至48.3℃；第
    3循環高溫中功能測試，於環溫60℃之3小時，高溫結束前30
    分鐘通信機櫃先開啟假熱源升溫至61℃，結束前15分鐘通信
    機櫃開啟致冷模組與假熱源，15分鐘後通信機櫃內溫度由61
    ℃降至53.5℃；環溫設定23℃，通信機櫃開啟致冷模組與假
    熱源，15分鐘後通信機櫃內溫度由23℃降至20℃，符合契約
    規範。足見被上訴人抗辯試驗中之60℃測試，僅執行功能測
    試，於開啟致冷模組與假熱源，15分鐘後通信機櫃內溫度有
    下降即合於標準等語，應為可採。證人即上訴人前工程師陳
    冠瑋之證詞，難為有利於上訴人之認定。系爭契約關於溫度
    循環標準之試驗中之測試，非以不能之給付為標的而無效，
    上訴人主張被上訴人應賠償其因信系爭契約為有效而受之損
    害，即屬無據。被上訴人本於系爭契約受領履約保證金，亦
    非無法律上原因。從而，上訴人依民法第247條第1項、第17
    9條規定，請求被上訴人給付 280萬7,500元本息，不應准許
    等詞，為其判斷之基礎。
五、按判決書理由項下，應記載關於攻擊或防禦方法之意見及法
    律上之意見，民事訴訟法第226條第3項定有明文，法院為當
    事人敗訴之判決，而其關於攻擊防禦方法之意見有未記載於
    判決理由項下者，自為同法第469條第6款所謂判決不備理由
    。查系爭試驗溫度循環標準係規定：「試驗前、中、後執行
    內容：啟動致冷晶片模組與假熱源負載 ( 200W)，於15分鐘
    後量測機箱中心溫度可降至20℃±1℃（@環溫23℃）；其中
    『試驗中』係指60℃時之功能測試，不含 -l0℃時之功能測
    試（即無需加溫功能）」。對照系爭試驗溫度循環之圖示記
    載：試驗規格為 -10℃至60℃，採循環試驗法，試驗程序依
    圖示試驗輪廓執行，並於試驗前、中、後執行功能測試，溫
    度變率為每分鐘 3℃，每個循環6小時，高、低溫各3小時，
    第 2、3個「*」符號表示試驗中第1、3循環高溫功能測試，
    位於試驗輪廓環溫60℃位置，各循環圖示試驗輪廓高溫溫度
    均降至0℃下（一審卷一第148頁以下）。依該圖示溫度變率
    3℃/分鐘計算，試驗中第1、3循環高溫功能測試，啟動致冷
    晶片模組與假熱源15分鐘後，機櫃中心溫度似低於20℃。參
    以被上訴人承辦人員方富民 104年10月15日回覆上訴人之電
    子郵件內載：「溫度循環則是於試驗前、中、後執行功能測
    試，其中試驗中係指在15分鐘內讓箱內溫度降至20度C正負1
    度C（@環溫60度C）」（一審卷一第346頁）；105年4月19日
    電子郵件提及會議中初步認定箱內40℃是勉強可接受之溫度
    上限等語，被上訴人於同年11月15日函文內，復未否認上開
    電子郵件之真正（一審卷一第 337頁以下）。則上訴人主張
    環溫60℃時之試驗中測試，啟動致冷晶片模組與假熱源15分
    鐘後，機櫃中心溫度須降至20℃或40℃始合於標準，是否全
    然無據？非無再進一步推求之餘地。原審未說明上開電子郵
    件、函文何以不足憑採，逕以上訴人未能舉證而為其不利之
    論斷，即有理由不備之違法。又觀諸系爭契約第1條第1項、
    第 4項約定，招標文件、投標文件、決標文件、契約附件及
    契約所提出之履約文件等均為契約文件；契約文件之一切規
    定得互為補充，如仍有不明確之處，以被上訴人解釋為準（
    一審卷一第98頁）。查同年7月4日、5日試驗第1批通信機櫃
    1號機之廠驗/履約督導紀錄表內容，關於第1、3循環之環溫
    設定60℃測試，均未列降溫之合格標準，且無如環溫設定23
    ℃測試記載符合契約規範。則環溫60℃時之試驗中測試，啟
    動致冷晶片模組與假熱源15分鐘後，機櫃中心溫度降溫之合
    格標準，如有不明確之處，被上訴人最終之解釋究竟為何？
    上訴人客觀上能否給付？攸關系爭契約之效力，自應釐清。
    原審未詳加調查審認，遽為上訴人不利之論斷，亦有可議。
    上訴論旨，指摘原判決為不當，求予廢棄，非無理由。
六、據上論結，本件上訴為有理由。依民事訴訟法第477條第1項
    、第478條第2項，判決如主文。
中    華    民    國   110    年    10    月    28    日
                      最高法院民事第九庭
                          審判長法官  盧  彥  如  
                                法官  吳  麗  惠  
                                法官  張  恩  賜  
                                法官  黃  書  苑  
                                法官  林  麗  玲  
本件正本證明與原本無異
                                      書  記  官
中    華    民    國   110    年    11    月    11    日